【裁判字號】    89,易,4486
【裁判日期】    900418
【裁判案由】    家庭暴力防治法
【裁判全文】
臺灣高雄地方法院刑事判決                        八十九年度易字第四四八六號
    公  訴  人  臺灣高雄地方法院檢察署檢察官
    被      告  丁○○
右列被告因家庭暴力防治法案件，經檢察官提起公訴（八十九年度偵字第九四二八號
），本院判決如左：
    主  文
丁○○違反法院依家庭暴力防治法第十三條所為之禁止實施家庭暴力行為之裁定，累
犯，處有期徒刑月，如易科罰金，以佰元折算壹日。
    事  實
一、丁○○係戊○○之姐夫，二人具有家庭暴力防治法第三條第四款所定之家庭成員
    關係，丁○○並經臺灣高雄地方法院於民國八十九年一月二十八日以八十八年度
    家護字第四七五號通常保護令，判令其不得對戊○○實施身體或精神上不法侵害
    之行為，張恆彰於八十九年一月二十八日收受該裁定。詎其竟基於違反民事通常
    保護令之犯意，於八十九年三月八日十一時許，趁戊○○偕同其夫丙○○，至丁○○所任職位於高雄市○○區○○街三號之鴻洋船舶機械股份有限公司內辦理退
    保事宜時，因認與戊○○胞姊劉玉琴婚姻破裂係戊○○暗中製造嫌隙，且戊○○
    未稱其姊夫，態度不好，未念及多年為其投保勞健保並繳付保險費之情誼，頓生
    不滿，出口大聲責問戊○○為何要破壞其家庭、無情無義，盛怒之下，隨即出手
    摑打丙○○頭、臉部（此部分傷害未據告訴），再以手摑打戊○○左後腦及左眼
    旁、嘴唇等臉部，實施家庭暴力行為使戊○○身體上受到不法之侵害，致戊○○
    受有頭皮皮下血腫四×三公分、右眼角淤青三×二公分、右太陽穴淤青二×二公
    分、嘴唇及周圍淤青併血腫範圍六×四公分、左臉頰皮下浮腫四×二公分、鼻樑
    淤青０‧五×０‧五公分之傷害（傷害部分亦未據告訴），而違反前開民事通常
    保護令。
二、案經高雄市政府警察局鼓山分局移送臺灣高雄地方法院檢察署檢察官偵查起訴。
    理  由
一、訊據被告固坦承有於前揭時地責問戊○○為何破壞其家庭、在保護令保護對象內
    ，希望她勸她姊姊看在小孩份上回頭，且要念及我自她高中畢業到現在都幫她辦
    理勞、健保並繳交費用等語，惟矢口否認有何違反民事通常保護令之犯行，辯稱
    ：收到民事通常保護令後，沒有打戊○○等語，然查：
  (一)右揭犯罪事實，業據被害人戊○○於警訊指述：我姐夫張恆彰一見我至他辦公室
    辦退保後，面帶怒容直說是我和我先生丙○○破壞他家庭破裂，然後就先打我先
    生丙○○的頭部及臉部，再來就打我的左後腦、左眼旁、嘴唇，時間約（八十九
    年）三月八日十一時左右等語（警卷第二、三頁），且於偵查中指稱：我不願和
    被告面對面，因他會打人，且事後會一直打電話騷擾我們，現場有我先生、戴麗
    如、張恆彰大嫂高秋貴及公司員工三、四位，張恆彰用手打我，一開始先打我先
    生一巴掌，我先生的眼鏡掉在地上，他順手把眼鏡拿起，又打我，後來他打我們
    時，眼鏡一直在他手上，他說我先生的父親害他被關，他就打我先生等語（偵卷
    第九頁），又於本院審理中指述：丙○○在北部工作，高秋貴是被告大嫂，戴麗
    如是被告女友，聯絡不到他們，他們也不願意到庭，其他在場的人都是被告公司
    員工，案發當天經過如警偵訊所言，我現在不想在回想，簡單說是先打我先生，
    再打我等語（本院八十九年十一月十五日訊問筆錄），前後互核一致。
  (二)復經證人即前公司職員甲○○到庭證述：我當時是在辦公室外面，沒有看到他們
    的人，但是有聽見雙方發生口角，內容是破壞家庭之類，音調是彼此互罵的音量
    ，沒有摔東西或東西碰倒的聲音，我沒有在裡面，看不到，所以不知道他們有無
    拉扯或是被告有無出手打戊○○，我以看不到有無肢體上的接觸，他們大約爭吵
    了十五分鐘，戊○○與張（丙○○）二人先出來，他們二人出來都有流眼淚但是
    都沒有再說話，爭執過程雙方都有聲音等語（本院九十年二月十五日審判筆錄）
    ；證人即公司職員高榮喜到庭證述：我工作完與幾名同事一起回公司，看見被告
    在沒有隔間的辦公室裡，唸戊○○說他無情無義，我們就閃離開辦公室，丙○○
    有沒有在場我不知，因為我不認識他，那時我只有看見戊○○，我們幾個人自外
    回來，看見此景就離開，到對面的檳榔攤去等，後來有看見被告送戊○○上車，
    戊○○他們是自己開車來的，那時他們的表情看不出來，被告也沒有再繼續唸，
    只是送他們上車。（問：當時被告「唸」劉時的情緒如何？）答：我沒有看見被
    告出手，但聲音很大聲等語（本院九十年三月二十三日審判筆錄）；證人即公司
    職員（亦係被告姪子）乙○○到庭證述：當時戊○○和他的先生是來公司辦理勞
    健保退保，當時我人在公司門外走道，我在走道看的到公司裡面，戊○○他們進
    來時被告剛好走出去，戊○○在那裡等辦理手續時，被告後來進來戊○○好像就
    表現不認識被告的樣子，沒有問候他，被告就說：「我照顧你那麼久，你怎麼這
    般對我無情無義。」，是以教訓的口吻說的，他很生氣，我在門口時沒有看見被
    告出手打戊○○，但他們雙方有對罵，聲音很大聲，這時我想這是大人的事情，
    就與其他職員到隔壁去，不知接下來的過程，後來，我走進去時看見戊○○在掉
    眼淚，被告要戊○○他們不要把他當成敵人，戊○○只有點頭沒有說什麼，沒有
    提到被告打他耳光的事情，我就送戊○○他們上車，那時戊○○沮喪臉色不好，
    我沒有看見他們臉上有傷，三月八日以後劉玉琴有打電話來公司，好像說話不是
    很好聽，電話不是我接的等語（本院九十年四月四日審判筆錄）。
  (三)被害人戊○○因此受有頭皮皮下血腫四×三公分、右眼角淤青三×二公分、右太
    陽穴淤青二×二公分、嘴唇及周圍淤青併血腫範圍六×四公分、左臉頰皮下浮腫
    四×二公分、鼻樑淤青０‧五×０‧五公分之傷害，亦有戊○○之驗傷診斷書一
    紙附卷可稽（警卷第五頁）。
  (四)而被告前經本院民事庭核發民事通常保護令，令禁止對戊○○實施身體或精神上
    不法侵害之行為，其於八十九年一月二十八日收受該裁定，有本院八十八年度家
    護字第四七五號民事通常保護令裁定、台灣高等法院高雄分院八十九年度家護字
    第一八號民事裁定、受理家庭暴力事件通報表各一份附卷可稽，復經本院調閱前
    開民事通常保護令卷宗審閱無誤，被告對被害人戊○○實施身體上不法侵害之行
    為，其確有違反保護令甚明，本件事證明確，被告犯行堪予認定。
二、核被告丁○○出口大聲責問戊○○為何要破壞其家庭、無情無義，並出手其夫丙○○頭臉部，又出手摑打戊○○頭臉部成傷之行為，對被害人戊○○造成身體及
    精神上之侵害，係犯家庭暴力防治法第五十條第一款之違反禁止實施家庭暴力行
    為保護令罪（公訴人誤載為第五十條第一項）。爰審酌被告漠視法院所為之保護
    令裁定，實施對家庭成員之暴力行為，未顧及家庭成員間應以理性態度和平相處
    ，縱有嫌隙，應以己身和顏親切相待，不計較付出多寡，長期用心經營，始能贏
    回家人感情，不宜率爾動怒，徒增隔閡，竟怒向戊○○實施身體上之不法侵害行
    為，法律本難寬縱，惟念及其犯後、欲挽回家庭心切及所造成之傷害尚非嚴重，
    為期日後彼此和睦相處等一切情狀，量處如主文所示之刑，並諭知易科罰金之折
    算標準，以資懲儆。
論被告據上論斷，應依刑事訴訟法第二百九十九條第一項前段，家庭暴力防治法第五
十條第一款，刑法第十一條前段、第四十一條第一項，罰金罰鍰提高標準條例第二條
，判決如主文。
中      華      民      國      九十      年      四      月    十八    日
                                   臺灣高雄地方法院刑事第一庭
                                       法    官    郭貞秀
右正本證明與原本無異。
如不服本判決，應於判決送達後十日內，向本院提出上訴狀。
                                     書  記  官    黃國忠
中    華    民    國      九十      年        四      月      十九      日


司法院資訊處製作；財團法人民間司法改革基金會備份。
